【裁判字號】    88,訴,2066
【裁判日期】    890331
【裁判案由】    偽造文書
【裁判全文】
台灣台中地方法院刑事判決                        八十八年度訴字第二六六號
    公  訴  人  台灣台中地方法院檢察署檢察官
    被      告  甲○○
    選任辯護人  劉佳田
右列被告因偽造文書案件，經檢察官提起公訴 (八十八年度偵字第一二九七七號)，
本院判決如左︰
    主      文
甲○○共同行使偽造私文書，足以生損害於他人，處有期徒刑拾月。
「遠傳電訊股份有限公司」八十八年五月五日之０九三０─二四四三八八號個人戶行
動電話服務申請書上簽名欄偽造之「朱秀鳳」署押乙枚沒收之。
    事      實
一、甲○○素行不良，曾有違反毒品危害防制條例、槍砲彈藥刀械管制條例、竊盜等
    前科（尚不構成累犯），猶不知悔改，又其於民國（下同）八十八年四月三十日
    十七時許，在台中市第一廣場三樓附近，拾獲朱秀鳳（嗣改名為乙○○）所有而
    離本人所持有之身份證乙張，竟基於意圖為自己不法所有之犯意，將該朱秀鳳之
    身份證乙張侵占入己。隨夥同有犯意聯絡之不詳姓名者於八十八年五月五日持該
    張朱秀鳳身份證至台中縣太平市○○路五０五號陳建成所經營之「翔茂通信器材
    行」向「遠傳電訊股份有限公司」申請個人戶行動電話，並分由該姓名不詳者於
    該申請書上簽名欄偽造「朱秀鳳」署押乙枚，偽造該私文書，並持之行使申請０
    九三０─二四四三八八號行動電話「現開通卡」，足生損害於朱秀鳳及「遠傳電
    訊股份有限公司」就行動電話之管理。嗣於八十八年五月二十五日十六時許，在
    台中市○○路○段二八七巷七號前，為警查獲甲○○持有上開行動電話及朱秀鳳
    之身份證乙張。
二、案經台中市縣警察局第一分局報請台灣台中地方法院檢察署檢察官偵查起訴。
    理      由
一、訊據被告甲○○固不諱於右揭時、地拾獲朱秀鳳身份證乙張侵占入己及持有上開
    ０九三０─二四四三八八號之行動電話，惟矢口否認有在「遠傳電訊股份有限公
    司」八十八年五月五日之０九三０─二四四三八八號個人戶行動電話服務申請書
    上簽名欄偽造「朱秀鳳」署押乙枚，並辯稱伊交付朱秀鳳身份證予友人丙○○，
    並陪同丙○○至上開「翔茂通信器材行」申請行動電話，由丙○○在該申請書上
    偽造「朱秀鳳」之簽名，是伊並未偽造私文書云云。惟查丙○○非但迭於偵、審
    中否認有上開偽造文書之犯行，且證稱甲○○交予朱秀鳳之身份證前，該支行動
    電話已辦妥，係甲○○本人去辦理，伊有在場，甲○○曾告知朱秀鳳係他胞胏等
    詞在卷（見審理卷第六六頁），且丙○○偽造文書部分，業經台灣台中地方法院
    檢察署檢察官以八十八年度偵字第一二九七七號不起訴處分在案，有該不起訴處
    分書及上開簽名欄偽造之「朱秀鳳」之「遠傳電訊股份有限公司」八十八年五月
    五日之０九三０─二四四三八八號個人戶行動電話服務申請書等各在卷可稽。次
    查「翔茂通信器材行」陳建成當庭結證稱．．上開申請書除簽名以外，都是由我
    們照客戶的證件填載，本案被告（即甲○○）我有印象到過我店裡辦過行動電話
    ，來過二次，有一次自己來，有一次帶朋友來，因為他帶朋友，所以我沒有辦法
    分辨是為自己辦，還是幫朋友辦，．．被告沒有帶過女生來過，簽名可能是代簽
    ，我們只要證件齊全，就准許代簽．．．．（申請書）之（客戶）住址、電話都
    是客人講的，我們只是代填．．．．（申請書）只有同意欄的簽名是客戶寫的，
    其他的都我寫．．。等詞在卷（見審理卷第八八、九十頁）。而被告亦自承申請
    書上之客戶大里市住址係伊住所，客戶聯絡電話係伊自家電話（見審理卷第八九
    頁）；又查被告既自承將朱秀鳳身份證交予「他人」，又陪同該「他人」辦理上
    開行動電話之申請及使用該行動電話，自與該「他人」有犯意聯絡及行為分擔，
    又丙○○部分既經台灣台中地方法院檢察署檢察官不起訴處分在案，已如前述，
    自可認定被告之共犯乃姓名不詳者至明。
二、核被告所為，係犯刑法第三百三十七條之侵占離本人所持有之物罪及刑法第二百
    十六條行使同法第二百十條之偽造私文書罪。且兩罪間有有方法結果之牽連關係
    ，為牽連犯，應從一重行使偽造私文書處斷，惟公訴人認兩罪之犯意各別，罪名
    不同，應分論併罰，似有誤會，併此明。又被告與該姓名不詳者就上開行使偽
    造私文書罪間，有犯意之聯絡，行為之分擔，均為共同正犯。又起訴法條雖只論
    及偽造私文書罪而未論及行使偽造私文書罪，惟犯罪事實欄已有提及，且有行為
    階段之關係，本院自得一併審理，並變更起訴法條。又共犯於上開申請書上偽造
    署押之行為，為偽造私文書之部分行為；又其偽造文書之低度行為，已為行使偽
    造文書之高度行為所吸收，均不論罪。又按案件曾經判決確定者，應諭知免訴之
    判決，固為刑事訴訟法第三百零二條第一款所明定，惟該條文所指之「案件」，
    係指「同一案件」而言，（最高法院三十二年上字第二五七八號判例可資參照）
    ，查被告雖曾於八十七年十二月至八十八年一月間觸犯刑法第二百十二條之偽造
    特種文書罪，經台灣高等法院台中分院八十八年度上易字第二六六０號判處罪刑
    確定在案（下簡稱前案），有該判決書在卷可稽，惟該案距本案有四月之久，且
    被告係在偶然機會下拾獲朱秀鳳之身份證件，自與前案無同一案件之關係至明，
    是辯護律師辯稱本案與前案為同一案件，應就本案為免訴判決，自不足取。爰審
    酌被告曾有違反毒品危害防制條例、槍砲彈藥刀械管制條例、竊盜等前科，犯案
    累累，此有台灣台中地方法院檢察署刑案資料查註紀錄表，附卷可佐，及其犯罪
    之動機、目的、手段，犯罪所生之危害、犯罪後之態度等一切情狀，量處如主文
    所示之刑。又「遠傳電訊股份有限公司」八十八年五月五日之０九三０─二四四
    三八八號個人戶行動電話服務申請書上簽名欄偽造之「朱秀鳳」署押乙枚，不問
    屬於犯人與否，應沒收之。
三、據上論斷，應依刑事訴訟法第二百九十九條第一項前段、第三百條，刑法第二十
    八條、第二百十六條、第二百十條、第三百三十七條、第五十五條、第二百十九
    條，罰金罰鍰提高標準條例第一條前段，判決如主文。
中      華      民    國      八十九      年    三      月    三十一    日
                                  台灣台中地方法院刑事第一庭
                                          法  官  陳  繼  先
右正本證明與原本無異。
如不服本判決，應於判決送達後十日內向本院提出上訴狀，上訴於臺灣高等法院臺中
分院( 須附繕本 )。
                                          書記官
中    華    民    國      八十九      年       三      月     三十一    日
附錄論罪科刑法條
刑法第二百十條
偽造、變造私文書，足以生損害於公眾或他人者，處五年以下有期徒刑。
刑法第三百三十七條
意圖為自己或第三人不法之所有，而侵占遺失物、漂流物或其他離本人所持有之物者
，處五百元以下罰金。


司法院資訊處製作；財團法人民間司法改革基金會備份。
